【裁判字號】    95,交簡上,99
【裁判日期】    951208
【裁判案由】    業務過失傷害
【裁判全文】
臺灣高雄地方法院刑事判決            95年度交簡上字第99號
上訴人即被告  乙○○
上列上訴人因業務過失傷害案件，不服本院高雄簡易庭95年度交
簡字第685 號中華民國95年3 月17日第一審簡易判決（臺灣高雄
地方法院檢察署檢察官聲請簡易判決處刑案號：95年度偵字第20
49號）提起上訴，本院管轄之第二審合議庭判決如下：
    主  文
上訴駁回。
乙○○緩刑貳年。
    事  實
一、乙○○平日擔任營業小客車司機，為從事駕駛業務之人，於
    民國（下同）94年9 月6 日19時5 分許，駕駛車牌號碼YV─
    916 號營業小客車，沿高雄市苓雅區○○○路由東往西方向
    行駛，途經該路與復興二路交岔路口欲右轉時，應注意汽車
    行駛至交岔路口，轉彎車應讓直行車先行，而依當時情形，
    又無不能注意之情事，竟疏於注意，貿然右轉復興二路，致
    撞及由甲○○所騎乘同向沿四維三路慢車道行駛至該路口車
    牌號碼ZHH ─448 號之機車，甲○○因而人車倒地，受有頭
    部外傷、左肩挫傷等傷害。乙○○於肇事後主動向據報前往
    現場處理尚不知何人肇事之高雄市政府警察局交通大隊員警
    坦承駕車肇事，嗣並接受裁判。
二、案經甲○○訴由高雄市政府警察局苓雅分局移臺灣高雄地方
    法院檢察署檢察官偵查後，聲請以簡易判決處刑。
    理  由
一、上開犯罪事實，業據上訴人即被告（下稱被告）乙○○於本
    院審理中坦承不諱，核與證人即告訴人甲○○於警訊中所證
    述情節相同，復有告訴人受傷之診斷證明書及道路交通事故
    現場圖調查報告表各1 紙在卷可查；又汽車行駛至交岔路口
    ，轉彎車應讓直行車先行，道路交通安全規則第102 條第1
    項第6 款前段定有明文，被告領有職業小型車駕駛執照，對
    於上開規定應知之甚詳，其駕駛汽車自應遵守前開規定，而
    本件事故發生時，並無不能注意之情事，被告竟疏未注意上
    情，以致肇
    本件車禍，其行為自有過失，又告訴人因本件車禍事故受有
    上開傷害，被告之過失行為與告訴人受有傷害間，自有相當
    因果關係。從而，罪證明確，被告犯行堪以認定。
二、按行為後法律有變更者，適用行為時之法律。但行為後之法
    律有利於行為人者，適用最有利於行為人之法律，刑法第2
    條第1 項定有明文。查被告行為後，刑法業於95年7 月1日
    修正公布施行，而修正後之刑法第33條第5 款規定「罰金：
    新臺幣1000元以上，以百元計算之」，與修正前之刑法第33
    條第5 款規定「罰金：1 元以上」相較，刑法分則中關於有
    罰金刑之規定者，在修法前最低度之法定刑係銀元1 元即新
    臺幣3 元（至罰金罰鍰提高標準條例第1 條，係關於最高度
    刑提高之規定，尚與最低度刑無關），而在修法後則係新臺
    幣1000元，比較修正前後之規定，修正後之規定較不利於行
    為人，是若行為人所犯罪行之法定刑有罰金刑者，即應依刑
    法第2 條第1 項前段規定，依行為人行為時即修正前之規定
    論處。本件被告所犯刑法第284 條第2 項前段之罪，其法定
    刑中有罰金刑，揆諸上開說明，自應適用修正前之規定處斷
    。另按，本件被告犯罪時之刑法第41條第1 項前段規定：「
    犯最重本刑為5 年以下有期徒刑以下之刑之罪，而受6 個月
    以下有期徒刑或拘役之宣告，因身體、教育、職業、家庭之
    關係或其他正當事由，執行顯有困難者，得以1 元以上3 元
    以下折算1 日，易科罰金」，又被告行為時之易科罰金折算
    標準，廢止前之罰金罰鍰提高標準條例第2 條規定，就其原
    定數額提高為100 倍折算1 日，則本件被告行為時之易科罰
    金折算標準，應以銀元10 0元以上300 元以下折算1 日，經
    換算為新臺幣後，應以新臺幣300 元以上900 元以下折算1
    日。惟95年7 月1 日修正公布施行之刑法第41條第1 項前段
    則規定：「犯最重本刑為5 年以下有期徒刑以下之刑之罪，
    而受6 個月以下有期徒刑或拘役之宣告者，得以新臺幣1000
    元、2000元或3000元折算1 日，易科罰金」，比較修正前後
    之易科罰金折算標準，修正後之規定較不利於被告，是若被
    告經宣告得易科罰金之刑，應依被告行為時即修正前之規定
    ，定其易科罰金之折算標準。
三、被告平日以駕駛計程車載運乘客為業，業據其自承在卷，為
    從事駕駛業務之人，其於從事駕駛業務時過失肇事致人受傷
    ，核其所為，係犯修正前刑法第284 條第2 項前段之業務過
    失傷害罪。被告肇事後，留在現場，並主動向前往事故現場
    處理，且尚不知肇事者為何人之員警坦承肇事，嗣並接受裁
    判之事實，有原審之辦理刑案電話查詢登記表1 紙附卷足佐
    ，是被告所為符合刑法第62條前段自首之要件，而前開刑法
    修正時，將自首之效力，由「應」減輕其刑修正為「得」減
    輕其刑，比較修正前後之規定，修正後規定較不利於被告，
    依刑法第2 條第1 項前段，應依修正前刑法第62條前段規定
    ，減輕其刑。
四、原審因而適用修正前刑法第284 條第2 項前段、第62條前段
    、第41條第1 項前段、罰金罰鍰提高標準條例第1 條前段、
    廢止前罰金罰鍰提高標準條例第2 條之規定，並審酌被告過
    失程度，告訴人受傷情形，及被告犯後坦承肇事之態度等情
    狀，量處如主文所示之刑，併諭知易科罰金之折算標準，其
    認事用法並無違誤，量刑亦屬妥適。綜上，本件被告上訴意
    旨指摘原量刑過重，請撤銷改判較輕之刑，為無理由，應予
    駁回。
五、末查，被告於5 年內未曾受有期徒刑以上刑之宣告，有臺灣
    高等法院被告前案紀錄表1 紙在卷可查，其因一時失慮，致
    罹刑典，犯後坦承犯行，並已與被害人達成和解，有和解書
    1 紙在卷可查，是經此偵審程序，被告當能知所警惕，應無
    再犯之虞，本院認所宣告之刑以暫不執行為適當，爰依修正
    後刑法第74條第1 項第1 款之規定（最高法院95年刑事庭第
    8 次會議決議參照），併予宣告緩刑2 年，以啟自新。
六、又本件被告所犯係死刑、無期徒刑、最輕本刑為3 年以上有
    期徒刑以外之罪，其於準備程序中就被訴事實為有罪之陳述
    ，經法官告知簡式審判程序之旨，並聽取公訴人、被告之意
    見後，本院認為適宜由合議庭進行簡式審判程序，附予敘明
    。
據上論斷，應依刑事訴訟法第455 條之1 第1 項、第3 項、第27
3 條之1 第1 項、第368 條，刑法第2 條第1 項前段、第74 條
第1 項第1 款，判決如主文。
中    華    民    國    95    年    12    月    8     日
                    交通法庭    審判長法  官  李淑惠
                                      法  官  張茹棻
                                      法  官  林俊寬
以上證明與原本無異。
不得上訴。
中    華    民    國    95    年    12    月    11    日
                                      書記官  蔡淑貞
附錄法條：
刑法第284 條第2 項
從事業務之人，因業務上之過失傷害人者，處1 年以下有期徒刑
、拘役或1000元以下罰金，致重傷者，處3 年以下有期徒刑、拘
役或2000元以下罰金。


司法院資訊處製作；財團法人民間司法改革基金會備份。
